臺灣高等法院臺中分院刑事裁定
111年度聲字第388號
聲  請  人  臺灣高等檢察署臺中檢察分署檢察官
受  刑  人  曹立成


選任辯護人  林幸頎律師
上列聲請人因受刑人數罪併罰有二裁判以上，聲請定其應執行之
刑及易科罰金之折算標準（聲請案號：111年度執聲字第57號）
，本院裁定如下：
    主  文
曹立成因犯如附表所示各罪所處之刑，有期徒刑部分，應執行有
期徒刑拾月，其中伍月，如易科罰金，以新臺幣壹仟元折算壹日
；其他伍月，如易科罰金，以新臺幣叁仟元折算壹日。
    理  由
一、聲請意旨略以：受刑人曹立成（下稱受刑人）因侵占數罪，
    先後經判決確定如附表，應依刑法第53條、第51條第5款規
    定，定其應執行之刑，及依刑法第41條第1項、第8項規定，
    諭知易科罰金之折算標準，爰依刑事訴訟法第477條第1項聲
    請裁定等語。
二、按裁判確定前犯數罪者，併合處罰之；數罪併罰有二裁判以
    上宣告多數有期徒刑者，於各刑中之最長期以上，各刑合併
    之刑期以下，定其刑期，但不得逾30年，刑法第50條第1項
    前段、第51條第5款、第53條規定甚明。又按法律上屬於自
    由裁量之事項，有其外部性界限及內部性界限，並非概無拘
    束。依據法律之具體規定，法院應在其範圍選擇為適當之裁
    判者，為外部性界限；而法院為裁判時，應考量法律之目的
    ，及法律秩序之理念所在者，為內部性界限。法院為裁判時
    ，二者均不得有所踰越（最高法院80年台非字第473號判決
    意旨參照）。是以數罪併罰，有二裁判以上，定其應執行之
    刑時，固屬於法院自由裁量之事項，然仍應受前揭外部性界
    限及內部性界限之拘束。從而數罪併罰，定其應執行之刑時
    ，固屬於法院自由裁量之事項，然仍應受上述外部性界限及
    內部性界限之拘束。而數罪併罰之定應執行之刑，係出於刑
    罰經濟與責罰相當之考量，並非予以犯罪行為人或受刑人不
    當之利益，為一種特別的量刑過程，相較於刑法第57條所定
    科刑時應審酌之事項係對一般犯罪行為之裁量，為定應執行
    刑之宣告，乃對犯罪行為人本身及所犯各罪之總檢視，除應
    考量行為人所犯數罪反應出之人格特性，並應權衡審酌行為
    人之責任與整體刑法目的及相關刑事政策，在量刑權之法律
    拘束性原則下，依刑法第51條第5款之規定，採限制加重原
    則，以宣告各刑中之最長期為下限，各刑合併之刑期為上限
    ，但最長不得逾30年，資為量刑自由裁量權之外部性界限，
    並應受法秩序理念規範之比例原則、平等原則、責罰相當原
    則、重複評價禁止原則等自由裁量權之內部抽象價值要求界
    限之支配，以使輕重得宜，罰當其責，俾符合法律授與裁量
    權之目的，以區別數罪併罰與單純數罪之不同，兼顧刑罰衡
    平原則。又執行刑之酌定，審酌各罪間之關係時，宜綜合考
    量數罪侵害法益之異同、對侵害法益之加重效應及時間、空
    間之密接程度，各罪間之獨立程度較高者，法院宜酌定較高
    之執行刑，但仍宜注意維持輕重罪間刑罰體系之平衡。行為
    人所犯數罪係侵害不可替代性或不可回復性之個人法益者，
    宜酌定較高之執行刑。民國107年8月7日司法院院台廳刑一
    字第1070021860號函訂定並自即日生效之「刑事案件量刑及
    定執行刑參考要點」第24、25點規定可供參考。再者，刑事
    訴訟法第370條第2項、第3項，已針對第二審上訴案件之定
    應執行刑，明定有不利益變更禁止原則之適用；而分屬不同
    案件之數罪併罰有應更定執行刑之情形，倘數罪之刑，曾經
    定應執行刑，再與其他裁判宣告之刑定應執行刑時，在法理
    上亦同受此原則之拘束。亦即，另定之執行刑，其裁量所定
    之刑期，不得較重於前定之執行刑加計後裁判宣告之刑或所
    定執行刑之總和（最高法院110年度台抗字第963號裁定意旨
    參照）。末按於數罪情形，如宣告多數有期徒刑，並為不同
    數額易科罰金之折算標準之宣告，上開數罪於定應執行刑時
    ，應如何定其易科罰金之折算標準，法無明文。然查刑法第
    51條就有期徒刑之數罪併罰定應執行刑，係採限制加重原則
    ，而不採併科原則或吸收原則，乃為避免採併科原則，可能
    導致刑罰偏重而過苛，不符現代刑法之社會功能；採吸收原
    則，可能導致評價不足，而有鼓勵犯罪之嫌。此項限制加重
    原則，不僅於有期徒刑定應執行刑時，有其適用，在數罪併
    罰之數罪所處之刑，均得易科罰金，於定折算標準時，亦同
    應遵循。從而數罪併罰之數罪所處之刑，均得易科罰金，其
    折算標準不同時，因原確定之本案判決所諭知不同之易科罰
    金折算標準，亦有確定力，應受其拘束。故應按比例就所定
    之刑，分別諭知各該部分易科罰金之折算標準，始屬適法而
    合乎公平正義（109年度台非字第22號判決意旨參照）。
三、本院判斷：本件受刑人所犯如附表所示之罪，所處如附表所
    示之刑，均經分別確定在案。本院審核後認檢察官之聲請為
    正當，應予准許，因此就附表所示各罪，審酌受刑人對於檢
    察官聲請合併定應執行刑，關於法院日後如何定應執行，已
    表示請求從輕酌定其刑，有本院111年2月10日訊問筆錄在卷
    可憑（本院卷第98頁），及受刑人所犯如附表所示各罪之犯
    罪態樣（違反商業會計法2罪、侵占罪1罪）、時間間隔密集
    程度（分別為103年至104年間、105年7月至107年11月間間
    ）、侵害法益各不相同、各罪依其犯罪情節所量定之刑，本
    件如附表所示各罪於併合處罰時，責任非難重複之程度相對
    較低（違反商業會計法之偽造不實股利憑單及轉帳傳票，致
    使財務報表產生不實結果而逃漏稅捐，侵害為公司股東及稅
    徵機關課稅之正確性；侵占罪所侵害為他人財產法益，罪質
    迥不相同），依前揭說明，自應酌定較高之應執行刑，始符
    合比例原則、責罰相當原則、重複評價禁止原則為內涵之內
    部性界限。本院綜合判斷上情，爰就附表所示各罪所處之刑
    ，定其應執行刑如主文所示，併按宣告刑比例就所定之刑，
    分別諭知各該部分易科罰金之折算標準。至受刑人所犯如附
    表編號2所示之罪，其宣告刑之併科罰金新臺幣9萬元部分，
    因無宣告多數罰金刑情形，不在本件定執行刑之列，但仍應
    與本件附表所示各罪所定之應執行刑併執行之；另受刑人所
    犯如附表編號1所示之罪，雖已易科罰金執行完畢，有上開
    前案紀錄表可稽，惟此乃檢察官於指揮執行時應予扣除已執
    行刑期之問題，與得否再裁定定其應執行之刑無涉，附此敘
    明。
四、依刑事訴訟法第477條第1項，刑法第53條、第51條第5款、
    第41條第1項前段、第8項，裁定如主文。
中    華    民    國    111    年    2    月    17    日
            刑事第十庭  審判長法  官  陳  宏  卿
                              法  官  林  美  玲
                              法  官  楊  文  廣
以上正本證明與原本無異。
如不服本裁定，應於收受送達後五日內向本院提出抗告書狀（須
附繕本）。因疫情而遲誤不變期間，得向法院聲請回復原狀。 

                              書記官  呂  安  茹            
中　　華　　民　　國　　111 　年　　2 　　月　　17　　日
附表
編           號  1 2 （以下空白） 罪           名  違反商業會計法 業務侵占罪  宣告刑  有期徒刑3月（2罪） 有期徒刑6月（併科罰金新臺幣9萬元）  犯  罪  日  期  103年、104年間（2次） 105年7月27日至107年11月6日  偵查機關 年度案號  臺中地檢105年度偵字第28177號 臺中地檢108度偵字第33794等號  最  後   事實審 法    院 臺中地院 臺中高分院   案    號 107年度訴字第2588號 110年度上易字第764號   判決日期 107年12月24日 110年11月25日  確  定   判  決 法    院 臺中地院 臺中高分院   案    號 107年度訴字第2588號 110年度上易字第764號   判    決 確定日期 108年1月19日 110年11月25日  是否為得易科罰金之案件  是 是  備           註  臺中地檢108年度執字第2051號（曾定應執行有期徒刑5月，已執行完畢） 臺中地檢111年度執字第477號